臺灣嘉義地方法院刑事判決
110年度交易字第482號
公  訴  人  臺灣嘉義地方檢察署檢察官
被      告  翁鳳仙


選任辯護人  嚴庚辰律師
            江立偉律師
被      告  許政典


輔  佐  人  
即被告之子  許景荃


上列被告因過失傷害案件，經檢察官提起公訴（110年度調偵字
第553號），本院判決如下：
    主  文
翁鳳仙犯過失傷害罪，處拘役肆拾日，如易科罰金，以新臺幣壹
仟元折算壹日。
許政典犯過失傷害罪，處拘役貳拾日，如易科罰金，以新臺幣壹
仟元折算壹日。
    犯 罪 事 實
一、翁鳳仙於民國109年11月6日17時50分騎乘車牌號碼000-000
    號普通重型機車，沿嘉義市東區世賢路四段由北往南行駛，
    行經世賢路四段446之10號前時，本應注意車前狀況，隨時
    採取必要之安全措施，而依當時天候晴，夜間有照明，柏油
    路面，無障礙物，視距良好，並無不能注意之情事，竟疏未
    注意車前狀況，致未及發現前方走在車道內之行人許政典。
    而許政典於同一時間，本應注意行人在未劃設人行道之道路
    ，應靠邊行走，以免阻礙交通，且依上開相同環境條件，也
    無不能注意之情事，亦疏未注意上情，而貿然行走在車道內
    ，阻礙駕駛車輛者之路權。最後因翁鳳仙、許政典之上開過
    失，致翁鳳仙見狀後因閃煞不及而機車操控失當自摔倒地，
    機車向前滑行後撞及許政典，翁鳳仙因而受有雙膝部挫傷、
    雙前臂及手腕挫擦傷等傷害，許政典則受有頭部外傷、頭皮
    挫傷、顱內出血、創傷性腦損傷併左側癱瘓、創傷性腦出血
    等傷害。
二、案經翁鳳仙、許政典訴由嘉義市政府警察局第二分局報請臺
    灣嘉義地方檢察署檢察官偵查起訴。
    理  由
一、本案以下作為判決基礎所引用的證據，檢察官、被告翁鳳仙
    及辯護人、被告許政典均同意作為證據（本院卷92頁），本
    院審酌該等證據之取得，並無違法或不當等不適宜作為證據
    的情形，自均具有證據能力。
二、本院認定事實所憑之證據及理由：
　㈠上揭犯罪事實，業據被告翁鳳仙、許政典均坦白承認（警卷1
    頁反面、3頁、7至8頁、偵4815卷27至29頁、本院卷46頁、9
    2頁），並有道路交通事故現場圖、道路交通事故調查報告
    表㈠、㈡、現場暨車損照片24張、本院勘驗監視器光碟所製作
    之勘驗筆錄1份（含截圖照片4張）在卷可參（警卷16至18頁
    、22至33頁、本院卷47頁、53至54頁）。而翁鳳仙、許政典
    於當日發生車禍後就醫，前者經診斷受有雙膝部挫傷、雙前
    臂及手腕挫擦傷之傷害，後者則受有頭部外傷、頭皮挫傷、
    顱內出血、創傷性腦損傷併左側癱瘓、創傷性腦出血之傷害
    ，有陽明醫院、嘉義長庚紀念醫院、天主教聖馬爾定醫院出
    具之診斷證明書共5紙為證（警卷11至15頁）。足見本案車
    禍事故與翁鳳仙、許政典受有傷害之結果間，具有相當因果
    關係甚明。
　㈡按汽車（含機車）行駛時，駕駛人應注意車前狀況，並隨時
    採取必要之安全措施，道路交通安全規則第94條第3項定有
    明文。被告翁鳳仙領有合格之駕駛執照（見警卷18頁之道路
    交通事故調查報告表㈡），對於上揭規定自不能諉稱不知。
    查本案案發時路面狀態雖濕潤，但天候晴，夜間有照明，柏
    油路面，無障礙物，視距良好乙節，有卷附之道路交通事故
    調查報告表㈠1份、監視器畫面截圖4張為證（警卷17頁、本
    院卷53至54頁），被告翁鳳仙並無不能注意上揭規定之情形
    。然被告翁鳳仙卻到庭自陳當時發現許政典時，僅相隔約半
    台自小客車之距離等語（本院卷46頁）。再從上開監視器畫
    面截圖來看，許政典從監視器畫面左方出現並向右方行走後
    ，均係走在車道內，且從出現在畫面到遭被告翁鳳仙由後追
    撞為止，已相隔5秒，顯見被告許政典並非突然從路邊走入
    車道內，而是已經在車道內步行一段距離及時間。是以，被
    告翁鳳仙當時騎車時，應係未確實注意車前狀況，才會太晚
    發現到前方行走在車道內之許政典，因而發生擦撞，被告翁
    鳳仙顯有過失至明。至於被告翁鳳仙及辯護人雖稱當時發現
    許政典時，有試著要閃避，但因路面濕滑，機車才會因此失
    控滑倒，並在向前滑行時撞擊許政典成傷，而主張此係屬於
    減輕肇責之因子等語（本院卷46頁、50頁）。惟本院認為本
    案當時路面縱使濕滑，但此應非屬突發狀況，而已係維持一
    段時間，故此本係用路人在行車時，為防止事故之發生，所
    應考量在內之情形。因此，就本案被告翁鳳仙的部分，主要
    發生車禍的原因仍應在於其未注意車前狀況，才導致其來不
    及在路面濕滑的狀態下，即時煞停，故此尚非得作為減輕被
    告翁鳳仙肇責之因子，附此敘明。
　㈢按行人應在劃設之人行道行走，在未劃設人行道之道路，應
    靠邊行走，此為道路交通安全規則第133條前段所明定。而
    依上揭所述當時之環境條件，被告許政典並無不能注意之情
    事。另依道路交通事故現場圖、現場照片、監視器翻拍照片
    互核參佐（警卷16頁、22至23頁、本院卷53至54頁），本案
    車禍事故地點所在之車道邊線外之右側範圍，路寬仍有約1.
    7公尺，且未見有何不利行人通行之客觀障礙如水溝、停放
    汽機車等情事存在。再參酌事故發生時間為17時50分許，被
    告許政典應可預期當時往來車流亦非甚為稀少，則其疏未注
    意道路邊線外仍有適當且安全無虞之空間可供步行，竟貿然
    步行在車道內，侵犯翁鳳仙之優先路權，並肇生本案事禍事
    故，故與被告翁鳳仙相比，被告許政典應屬肇事之主因甚明
    。
  ㈣關於本件車禍事故，經偵查中送交通部公路總局嘉義區監理
    所嘉雲區車輛行車事故鑑定會鑑定結果，其鑑定意見認為：
    「一、翁鳳仙駕駛普通重型機車，夜間未充分注意車前狀況
    ，致遇見狀況，操控失當，自摔滑行由後碰撞行人，為肇事
    主因。二、行人許政典，夜間未靠邊行走，妨礙車輛通行，
    為肇事次因。」乙節，有卷附該鑑定會出具之鑑定意見書1
    份附卷可參（偵4815卷20至21頁）。上開鑑定意見認為被告
    翁鳳仙有未注意車前狀況，被告許政典有未靠邊行走之過失
    ，核與本院前揭認定相同，固可認同，惟就被告翁鳳仙、許
    政典之肇事責任比例部分，該鑑定意見認為被告翁鳳仙為肇
    事主因，顯未審酌撞擊地點在車道內，被告許政典本不得在
    車道內任意行走，乃係被告許政典侵犯被告翁鳳仙之路權，
    故認此部分鑑定意見，尚非可採。
  ㈤綜上所述，本案事證明確，被告翁鳳仙、許政典之犯行均堪
    認定，應依法論科。
三、核被告翁鳳仙、許政典所為，均係犯刑法第284條前段之過
    失傷害罪。又渠等肇事後，在有偵查犯罪職權之機關或公務
    員發覺前，於員警前往現場處理時，均在場並當場承認為肇
    事人等情，有嘉義市政府警察局道路交通事故肇事人自首情
    形紀錄表2紙在卷可憑（警卷19至20頁），爰均依刑法第62
    條前段規定減輕其刑。
四、量刑部分：
　㈠本院審酌被告翁鳳仙：⑴大學畢業之智識程度；⑵未婚無子，
    平常與父母同住之家庭狀況；⑶擔任代書助理，經濟狀況普
    通；⑷無犯罪前科，有臺灣高等法院被告前案紀錄表在卷可
    佐；⑸在本案車禍事故應負次要過失責任；⑹所為致許政典受
    有頭部外傷、頭皮挫傷、顱內出血、創傷性腦損傷併左側癱
    瘓、創傷性腦出血等不輕之傷害；⑺犯後坦承犯行，且迄今
    含保險金之理賠，已支付被告許政典約32萬元一情，業業被
    告許政典之輔佐人許景荃陳述明確（本院卷95頁），顯見雙
    方雖因就賠償金額尚無共識，而無法達成和解，但難謂被告
    翁鳳仙全無和解誠意，再參酌許政典及許景荃均表示本案希
    望兩方都判輕一點（本院卷96頁）等一切情狀。本院認量處
    被告翁鳳仙如主文所示之刑，並諭知易科罰金之折算標準，
    應屬適當。
　㈡本院審酌被告許政典：⑴國小畢業之智識程度；⑵已婚，平常
    與兒子同住之家庭狀況；⑶目前無業，經濟狀況小康；⑷無犯
    罪前科，有臺灣高等法院被告前案紀錄表在卷可佐；⑸在本
    案車禍事故應負主要過失責任；⑹所為致翁鳳仙受有雙膝部
    挫傷、雙前臂及手腕挫擦傷等較輕微之傷害；⑺犯後坦承犯
    行等一切情狀。本院認量處被告許政典如主文所示之刑，並
    諭知易科罰金之折算標準，應屬適當。
五、本院在本案中僅處理被告翁鳳仙、許政典關於刑事責任之部
    分，至於雙方雖在本案審理過程中，有參與本院安排之調解
    ，但仍不代表已向本院合法提起民事訴訟，故雙方若欲主張
    相關之民事賠償權利，仍應另循合法之途徑解決，附此敘明
    。
據上論斷，應依刑事訴訟法第299條第1項前段，刑法第284條前
段、第62條前段、第41條第1項前段，刑法施行法第1條之1第1項
，判決如主文。
本案經檢察官侯德人提起公訴、檢察官葉美菁到庭執行職務
中　　華　　民　　國　　111 　年　　3 　　月　　4 　　日
                  刑事第三庭    法　官　張佐榕
以上正本證明與原本無異。
如不服本判決，應於判決送達後20日內向本院提出上訴狀（應附
繕本）。告訴人或被害人如對於本判決不服者，應具備理由請求
檢察官上訴，其上訴期間之計算係以檢察官收受判決正本之日期
為準。
中　　華　　民　　國　　111 　年　　3 　　月　　4 　　日
                                書記官　連彩婷
附錄本判決論罪科刑法條全文
中華民國刑法第284條
因過失傷害人者，處 1 年以下有期徒刑、拘役或 10 萬元以下
罰金；致重傷者，處 3 年以下有期徒刑、拘役或 30 萬元以下
罰金。